【裁判字號】    98,交易,128
【裁判日期】    990512
【裁判案由】    過失重傷害
【裁判全文】
臺灣基隆地方法院刑事判決             98年度交易字第128號
公  訴  人  臺灣基隆地方法院檢察署檢察官
被      告  丙○○
上列被告因過失傷害案件，經檢察官提起公訴（98年度偵字第52
50號），被告就被訴之事實為有罪陳述，本院裁定行簡式審判程
序，並判決如下：
    主  文
丙○○因過失傷害人致重傷，處有期徒刑陸月，如易科罰金，以
新臺幣壹仟元折算壹日。
    事  實
一、丙○○於民國98年9 月10日下午1 時10分許，駕駛車號2171
    -GW 號自小客車，行經基隆市○○路吉羊橋頭，於其行向為
    綠燈時，欲左轉進入信一路往基隆港碼頭方向行駛，於行近
    義四路、信一路交岔路口前行人穿越道之際，其本應注意車
    前狀況，隨時採取必要之安全措施，且行經行人穿越道，遇
    有行人穿越時，應暫停讓行人先行通過，而依當時天候雨，
    但日間自然光線、柏油路面濕潤無缺陷亦無障礙物，視距良
    好，並無不能注意之情事，竟疏於注意及此，貿然左轉，適
    有同向行人乙○○步行走下吉羊橋，見其行向為綠燈欲過馬
    路，而沿行人穿越道穿越馬路，丙○○見狀煞避不及，致其
    車前方保險桿上緣撞擊乙○○，乙○○因而倒地受有臉、頭
    皮及頸挫傷、多處開放性傷口、診斷欠明之急性腦血管疾病
    、暫時性認知改變、腦血管系統之畸形、痙攣性半身麻痺等
    傷害，經送醫治療後，仍有右側肢體偏癱、失語症，難以以
    言語溝通重大難治之重傷害。丙○○於肇事後在未被有偵查
    犯罪職權之機關或公務員發覺其為犯人前，向據報前往現場
    處理之基隆市警察局交通隊警員張逢忠坦承係肇事之人，並
    表示願受裁判之意。
二、案經基隆市警察局第二分局報請及乙○○之夫丁○○訴由臺
    灣基隆地方法院檢察署檢察官偵查起訴。
    理  由
一、按被告所犯者非為死刑、無期徒刑、最輕本刑為3 年以上有
    期徒刑之罪或高等法院管轄第一審案件，其於準備程序進行
    中，先就被訴事實為有罪之陳述，經告知其簡式審判程序之
    旨，並聽取公訴人、被告之意見後，本院乃依刑事訴訟法第
    第273 條之1 第1 項之規定，裁定改以簡式審判程序進行本
    案之審理，是本案之證據調查，依刑事訴訟法第273 條之2
    之規定，即不受同法第159 條第1 項、第161 條之2 、第16
    1 條之3 、第163 條之1 及第164 條至第170 條規定之限制
    。
二、上揭事實，迭據被告丙○○於警詢、偵查及本院審理時供承
    不諱，並有道路交通事故現場圖、道路交通事故調查報告表
    （一）、（二）、現場照片8 張等在卷可稽。按又汽車行駛
    時，駕駛人應注意車前狀況，並隨時採取必要之安全措施；
    汽車行經行人穿越道，遇有行人穿越時，無論有無交通指揮
    人員指揮或號誌指示，均應暫停讓行人先行通過，道路交通
    安全規則第94條第3 項、第103 條第2 項定有明文。上開規
    定核屬一般汽車駕駛人所應具備之正確認知及確實遵守之義
    務，且依當時天候雖雨，但日間自然光線、柏油路面濕潤既
    無缺陷亦無障礙物，視距良好，並無不能注意之情事，被告
    竟疏於注意，於行近上述行人穿越道時，未讓同屬綠燈行向
    之行人先行，即貿然左轉，以致撞擊行人即被害人乙○○並
    使其受傷，被告顯已違反上開規定而有過失，至為明確。而
    被害人乙○○確因本次交通事故發生而受有臉、頭皮及頸挫
    傷、多處開放性傷口、診斷欠明之急性腦血管疾病、暫時性
    認知改變、腦血管系統之畸形、痙攣性半身麻痺等傷害，嗣
    經治療後，其語言溝通功能有明顯障礙，簡單字句可聽懂，
    但口語表達僅可約說2 至3 字左右，且有構音異常之情況，
    並右側肢體明顯控制不良，布朗式級等約第二級至部分有第
    三級，仍無日常生活之功能，被害人所受傷害嚴重減損語能
    、一肢以上機能，亦即腦部神經之損傷造成減損語能及右側
    肢體偏癱，此有行政院衛生署基隆醫院99年2 月3 日基醫病
    字第0990000816號函及該院於98年9 月23日、99年1 月14日
    出具之診斷證明書各1 紙附卷足憑。至被害人乙○○雖於本
    件車禍前原患有先天性腦部動靜脈畸形，惟而，被害人乙○
    ○前於車禍前即98年7 月13日前往行政院國軍退除役官兵輔
    導委員會臺北榮民總醫院看診，看診當時其右側肢體較無力
    （肌肉約4 度，正常5 度），但仍可行動，語言能力則有輕
    至中度障礙，被害人乙○○於98年9 月10日因車禍再入院治
    療，住院時上述症狀有較為加重狀況，與車禍發生有關連性
    ，此有該院99年3 月25日北總神字第0990005724號函存卷可
    憑，足認本件被告之過失行為與告訴人之傷害間，有相當因
    果關係。綜上，本件被告過失重傷害之犯行，事證明確，堪
    予認定，應依法論科。
三、按「稱重傷者，謂下列傷害：…三、毀敗或嚴重減損語能、
    味能或嗅能；四、毀敗或嚴重減損一肢以上之機能。」刑法
    第10條第4 項第3 款、第4 款定有明文。本件被害人乙○○
    於車禍發生後治療迄今，仍有嚴重減損其語能、一肢以上機
    能重大難治之傷害，業如前述，從而，依刑法第10條第4 項
    第3 款、第4 款規定，被害人乙○○業已達重傷之程度。是
    核被告所為，係犯刑法第284 條第1 項後段之過失致重傷罪
    。被告駕車行經行人穿越道之交岔路口時，未依規定禮讓行
    人優先通行，因而致被害人乙○○受傷，應依道路交通管理
    處罰條例第86條第1 項規定，加重其刑。又被告於肇事後，
    在報案人或勤指中心轉來資料未報明肇事人姓名，處理人員
    前往現場處理時，其在場並當場承認為肇事人而自首並接受
    裁判，此有基隆市○○○道路交通事故肇事人自首情形紀錄
    表在卷可稽（見偵查卷第20頁），被告合於自首之要件，爰
    依刑法第62條前段規定減輕其刑，並依法先加後減。爰審酌
    被告駕車左轉時未讓行人穿越道之行人先行，因而肇致本件
    車禍，其過失情節非輕，造成被害人重傷害之情形，被告犯
    後坦承犯罪之態度，且迄未與告訴人達成和解或賠償損害，
    暨被告尚無不良素行等一切情狀，量處如主文所示之刑，並
    諭知易科罰金之折算標準。
據上論斷，應依刑事訴訟法第299 條第1 項前段、第273 條之1
第1 項、第284 條之1 ，道路交通管理處罰條例第86條第1 項，
刑法第284 條第1 項後段、第62條前段、第41條第1 項前段，刑
法施行法第1 條之1 ，判決如主文。
本案經檢察官甲○○到庭執行職務。
中    華    民    國    99    年    5     月    12    日
                        交通法庭法官  黃梅淑
以上正本證明與原本無異。
如不服本判決應於收受送達後10日內向本院提出上訴書狀，並應
敘述具體理由；其未敘述上訴理由者，應於上訴期間屆滿後20日
內向本院補提理由書(均須按他造當事人之人數附繕本)「切勿逕
送上級法院」。
中    華    民    國    99    年    5     月    12    日
                              書記官  丁妍君
附錄本案論罪科刑法條：
中華民國刑法第284條第1項（過失傷害罪）
因過失傷害人者，處6月以下有期徒刑、拘役或5百元以下罰金，
致重傷者，處 1 年以下有期徒刑、拘役或 5 百元以下罰金。

司法院資訊處製作；財團法人民間司法改革基金會備份。
